【裁判字號】    92,再簡上,1
【裁判日期】    921209
【裁判案由】    損害賠償
【裁判全文】
臺灣桃園地方法院民事判決                      九十二年度再簡上字第一號
    再審上訴人    甲○○
    再審被上訴人  乙○○○
                  丙○○
右當事人間請求損害賠償事件，再審上訴人對於民國九十二年七月三十一日本院中壢
簡易庭九十二年度壢再簡字第一號第一審民事判決提起上訴，本院判決如左：
    主      文
上訴駁回。
第二審訴訟費用由再審上訴人負擔。
    理      由
一、本件聲請再審及提起再審之訴理由認：原審（即本院八十八年度壢簡字第一一八
    一號民事判決）未將伊所提之現場圖送鑑定，致漏未斟酌再審被上訴人乙○○○
    闖紅燈及超速一事，且就乙○○○所賠償之修車費用予以折舊並不合理，伊於法
    定期間提起上訴，原上訴審法院未通知補繳裁判費，即以上訴不合法裁定駁回，
    顯有民事訴訟法第四百九十六條第一項第十三款發現未經斟酌之證物或得使用該
    證物及第一款適用法規顯有錯誤之情事。而本件上訴理由則為(1)最高法院十八年
    上字第二六八０判例應予廢止。(2)華航事件亦是事業主負賠償責任，故應由車主
    即再審被上訴人丙○○負賠償責任。(3)法院通知再審上訴人繳費之二張通知單，
    一張是偽造再審上訴人之私章，簽收人為再審上訴人之舅公，其人在大陸，早已
    死亡多時；另一通知單之送達地址非再審上訴人現住址，再審上訴人亦不認識簽
    收人，故法院未合法通知繳納裁判費，即裁定駁回上訴，應撤銷原裁定。爰請求
    (一)廢棄八十八年度壢簡字第一一八一號確定判決及九十年度簡上字第一八五號確
    定裁定。(二)命再審被上訴人乙○○○及丙○○應連帶給付再審上訴人新台幣十四
    萬七千二百五十四元之判決等語。
二、按提起再審之訴，必以原確定判決之訴訟當事人為限，案外第三人不受該判決之
    拘束，自不得對於該判決提起再審之訴。最高法院十八年上字第二六八０號著有
    判例可資參照。查本院八十八年度壢簡字第一一八一號損害賠償事件之被告為乙
    ○○○一人，再審上訴人雖於原審追加訴外人丙○○為被告，惟經原審於民國八
    十九年十一月二日裁定駁回追加被告，再審上訴人就該裁定提起抗告，亦經上訴
    審於九十年十月八日以本院九十年簡抗字第九號裁定駁回，有本院八十八年壢簡
    字第一一八一號、九十年度簡抗字第九號民事裁定可參及經本院調卷查對無誤，
    是原審及第二審之訴訟當事人，為再審上訴人及再審被上訴人乙○○○，並無訴
    外人丙○○，再審上訴人既以前開確定判決提起再審之訴，自應以乙○○○為再
    審被上訴人，詎再審上訴人另以訴外人丙○○為再審被上訴人，顯係就訴訟標的
    之法律關係無訴訟實施權之人為之，當事人自不適格，依右揭判例意旨，就丙○
    ○部分之訴權存在要件，要不能認為具備，應為無理由。另再審上訴理由認最高
    法院十八年上字第二六八０號之判例應予廢止及華航事件中事業主亦負賠償責任
    ，故車主即再審被上訴人丙○○亦應負責云云。惟因最高法院之判例應否廢止，
    乃屬最高法院之權責事項，非本院可得審究之事；而華航事件之責任歸屬，與本
    件賠償事件之當事人為何人無涉，不能類比，是再審上訴人右揭主張，均非可採
    。
三、次按再審之訴應於三十日之不變期間內提起，前項期間自判決確定時起算，但再
    審之理由知悉在後者，自知悉時起算，民事訴訟法第四百九十六條第一項及第二
    項（即現行條文第五百條第一、二項）定有明文。是提起再審之訴之原告，如主
    張其再審理由知悉在後者，應就所主張之事實負舉證之責任，徵以同法第四百九
    十七條第一項第四款之規定尤無疑義。最高法院三十年抗字第四四三號亦有判例
    可參。本院八十八年度壢簡字第一一八一號損害賠償事件，因再審上訴人未於法
    定期限內繳納上訴裁判費，原審於九十年十月八日以本院九十年度簡上字第一八
    五號裁定駁回，該裁定於同年月十九日送達再審上訴人，有送達回證在卷可參，
    雖再審上訴人於同年月二十二日提起抗告，亦經原審於九十一年六月十八日裁定
    駁回，此經本院調閱上開卷證查證屬實，是本院八十八年度壢簡字第一一八一號
    民事判決，已於九十年十月八日駁回上訴而告確定，乃再審上訴人卻遲至九十一
    年七月二日始提起本件再審之訴及聲請再審，有再審狀影本可參，顯已逾越民事
    訴訟法第五百條第一項所規定之三十日不變期間，且再審上訴人並未證明有何再
    審理由發生或知悉在後之情事，或有其他符合法定三十日再審不變期間之事由存
    在，是其提起本件再審之訴及聲請再審，顯不合法，原審依法駁回，並無違誤之
    處。乃再審上訴人稱本院九十年五月七日，命其繳納上訴裁判費之本院八十八年
    度壢簡字第一一八一號民事裁定，並未合法送達，認有再審理由，顯與原第二審
    於九十年十月十九日以本院九十年度簡上字第一八五號駁回上訴之民事裁定已合
    法送達之事，有所混淆，併此敘明。
四、又再審上訴人稱原審漏未斟酌乙○○○闖紅燈及超速之事，且就乙○○○賠償修
    車費用部分逕予折舊並不合理云云。惟原審已就兩造過失情形、程度、賠償項目
    及材料部分依法折舊和應予過失相抵等事項，詳為調查、審酌，並於原判決理由
    第三、四項說明詳盡，並無再審上訴人所指陳之情事，故其主張，亦顯無理由。
五、未按民事訴訟法第二百四十九條第二項不經言詞辯論逕以判決駁回之規定，於第
    二審程序準用之，此觀同法第四百六十三條及司法院院解字第三二六四號之(4)解
    釋文自明。此有最高法院八十九年度台上字第一七八六號裁判要旨可參，本件再
    審上訴人主張之事由，因當事人不適格，顯無理由，且聲請再審已逾三十日法定
    期間，為不合法，爰依右揭法律規定，不經言詞辯論，逕以判決駁回之。
六、依民事訴訟法第四百三十六條之一第三項、第四百六十三條、第二百四十九條第
    二項、第七十八條，判決如主文。
中      華      民      國    九十二    年      十二      月    九      日
                                    臺灣桃園地方法院民事第一庭
~B審判長法官  郭琇玲
~B法      官  劉雪惠
~B法      官  潘進柳
右為正本係照原本作成
不得上訴
中      華      民      國    九十二    年      十二      月    九      日
~B法院書記官  卓清和


司法院資訊處製作；財團法人民間司法改革基金會備份。
